臺灣高雄地方法院民事裁定
109年度消債更字第462號
聲  請  人  董慧嫻（原名：董麗麗）
0000000000000000

0000000000000000

0000000000000000

代  理  人  施吉安律師
上列當事人因消費者債務清理事件聲請更生，本院裁定如下：
    主  文
聲請人董慧嫻（原名：董麗麗）自中華民國一一○年八月四日下
午四時起開始更生程序。
命司法事務官進行本件更生程序。
    理  由
一、聲請意旨略以：伊有不能清償債務情事，前向台新國際商業
    銀行聲請前置協商，惟協商不成立。伊又未經法院裁定開始
    清算程序或宣告破產，爰聲請更生等語。
二、按債務人不能清償債務或有不能清償之虞者，得依本條例所
    定更生或清算程序，清理其債務；債務人無擔保或無優先權
    之本金及利息債務總額未逾新臺幣（下同）12,000,000元者
    ，於法院裁定開始清算程序或宣告破產前，得向法院聲請更
    生；法院開始更生程序之裁定，應載明其年、月、日、時，
    並即時發生效力；法院開始更生或清算程序後，得命司法事
    務官進行更生或清算程序，必要時得選任律師、會計師或其
    他適當之自然人或法人1人為監督人或管理人，消費者債務
    清理條例（下稱消債條例）第3條、第16條第1項、第42條第
    1項、第45條第1項分別定有明文。
三、經查：
  ㈠聲請人前向台新國際商業銀行(下稱台新銀行)聲請前置協商
    ，於民國109年9月14日協商不成立，嗣於109年12月11日具
    狀向本院聲請更生等情，有前置協商不成立通知書（本院10
    9年度消債更字第462號卷（下稱卷）第9頁）、台新銀行函
    （卷第139頁）附卷可稽，堪信為真實。
  ㈡聲請人所有財產之認定
　　查聲請人於107-109年度申報所得均為0元，109年10月6日查
    詢勞工保險被保險人投保資料表記載於98年9月11日在屏東
    縣政府衛生局以投保薪資18,300元退保，名下無財產，有新
    光人壽保單（保單號碼0000000000號）保單解約金6,590元
    （含未到期保費396元，並已扣除借款本金10,000元、利息5
    5元），基上，堪認聲請人前述財產狀況為真。
　㈢聲請人所得之認定
　1.查聲請人主張：自101年1月起迄今，以打零工維生，主要以
    居家清潔工作為主，工作由朋友及雇主輾轉推介，其未加入
    任何仲介團體或清潔公司，工作地遍及中南部，日薪1,000
    元，每月平均收入為16,000元等情，惟無法提出任何相關資
    料，並就其薪資部分提出109年11月30日切結書為佐(卷第29
    頁)，是以依聲請人前開主張，其每月平均收入至少有16,00
    0元。
　2.又聲請人自承其因自身卡債問題，因此借其子鄧○祐所有之
    中華郵政儲金帳戶，此外無其他帳戶使用等語，由此可認，
    鄧○祐名下中華郵政儲金帳戶實際使用人為聲請人應堪以認
    定。又依鄧○祐名下中華郵局儲金帳戶交易明細內容，該帳
    戶自107年11月起至109年12月有22筆「代收票據」存入之款
    項，金額合計331,000元、10筆「跨行轉入」存入款項合計1
    32,000元，合計463,000元；另聲請人未領取補助或給付等
    情，有財政部高雄國稅局107年至108年綜合所得稅各類所得
    資料清單及財產歸屬資料清單（卷第23至25頁）、109年稅
    務電子閘門財產所得調件明細表（卷第191頁）、社會補助
    查詢表（卷第53至56頁）、長子鄧○祐高雄草衙郵局存簿及
    帳戶客戶歷史交易清單（卷第31頁、第68至72頁、第64頁陳
    報狀稱使用長子存摺，無使用其他存摺）、聲請人110年2月
    5日呈報狀暨註記粉紅色黃色藍色鄧○祐郵局帳戶客戶歷史交
    易明細(卷第96至102頁)在卷可佐。
　3.依前開說明，依上開說明及證據，可知聲請人之子鄧○祐名
    下中華郵政儲金帳戶為其持有使用，因此該帳戶內之款項亦
    應為聲請人所得支配之金錢，因此就聲請人之所得，除其主
    張從事清潔臨時工，每月收入16,000元外，尚應加計前述鄧
    ○祐名下中華郵政儲金帳戶內之款項（即代收票據款項331,0
    00元、匯入款項132,000元），基此，聲請人自107年11月至
    109年12月止，其每月所得金額為［計算式：（331,000+132,
    000)÷26+16,000=17,807.6+16,000≒33,808，小數點以下四
    捨五入］，並以此金額核算聲請人之償債能力，較符合真實
    。
　4.至聲請人辯稱其持有使用其子鄧○祐名下中華郵政儲金帳戶
    內的代收票據、匯入款項為其代領應發給工人董太平、董燕
    俠、鄧允勇的工資，並非其所得等語，然查：
　⑴聲請人自承董太平、董燕俠為其兄姐，且分別從事房屋裝修
    拆除工作、大潤發大賣場產品銷售人員等語（卷第186頁反
    面），復經本院通知聲請人具體說明董太平、董燕俠、鄧允
    勇與其工作之時間、天數及給付之薪資金額等事項，聲請人
    均無法具體說明（卷第174頁至第175頁），則聲請人稱其兄
    姐、同居人鄧允勇與其一起從事清潔工作，其代發薪資乙節
    是否屬實，已啟人疑竇。
　⑵又證人即鈞成室內裝修負責人林芝屏證稱：聲請人是公司員
    工找來的清潔工，108年有業務往來，其後迄今均無業務來
    往，其依聲請人之要求簽發受款人為鄧○祐的支票3張，這3
    張都是給付清潔薪資等語（卷第185頁至第186頁）；而巨禾
    空間設計有限公司亦函覆本院聲請人為其公司所僱用之臨時
    清潔員，因而給付薪資票款等語（卷第133頁），再參以聲
    請人為鄧○祐名下中華郵政儲金帳戶實際持有使用者，基此
    ，鄧○祐名下中華郵政儲金帳戶內之代收票據款項、匯入款
    項堪認為聲請人之所得，是以，聲請人前開所辯，不予採認
    。
  ㈣聲請人支出之認定
　1.按行政院衛生福利部社會司公告110年度高雄市最低生活費
    為13341元，而依消債條例第64條之2第1項、第2項之規定，
    聲請人、受扶養者之最低生活費用應以前開高雄市每月最低
    生活費用金額1.2倍計算即16009元做為計算基準數額。又前
    開最低生活費已包含居住費用（所佔比例24.36%），扣除此
    部分費用後，110年度之最低生活費為12109元。
　2.聲請人主張：其與未成年子女鄧○祐同住於鄧○祐名下位於前
    鎮區衙華街房屋，每月個人生活費支出為13,868元等語，是
    以依聲請人所述其應無房租費用支出，參酌前開說明，聲請
    人之最低生活費即以前述扣除居住費用後之金額12,109元為
    計算基準。
　3.另聲請人主張：其負擔未成年子女鄧○祐之扶養費，每月支
    出4,000元等語。然查：
　⑴聲請人與鄧允勇（生父）育有未成年子鄧○祐（95年2月生）
    ，現就讀國三，於107-109年度申報所得均為0元，其名下有
    2房1地，每月領有單親家庭子女生活教育補助2,479元，此
    外未領取其他補助等情，有戶籍謄本（卷第21頁）、所得及
    財產歸屬資料清單（卷第26至28頁）、稅務電子閘門財產所
    得調件明細表（卷第192頁）、學雜費繳費收據（卷第79至8
    0頁）、社會補助查詢表（卷第57至60頁）、存簿暨客戶歷
    史交易清單（卷第31頁、第68至72頁）、生父鄧允勇所得及
    財產歸屬資料清單（卷第93至94頁）、稅務電子閘門財產所
    得調件明細表（卷第193頁）、戶謄(卷第87頁)、重大傷病
    核定審查通知書(卷第86頁)、本院107年度消債更第16號裁
    定(卷第88至89頁未主張子女扶養費)、本院107年度司執消
    債更字第36號裁定及確定證明書(卷第81至85頁)在卷可查。
　⑵承上，本院認鄧○祐尚未成年，名下雖有財產，尚無謀生能力
    ，客觀上應有受扶養之情。又鄧○祐其與聲請人同住自己名
    下之前開房屋，按理應無庸支出相當於房租之居住費用，參
    酌前開說明，鄧○祐之最低生活費即以前述扣除居住費用後
    之金額12109元為計算基準。並扣除每月領取之單親家庭子
    女生活教育補助2,479元，再與扶養義務人即鄧○祐生父鄧允
    勇共同負擔，因此，聲請人每月負擔鄧○祐扶養費之金額為4
    ,815元（計算式：(12,109-2,479)÷2＝4,815）。而聲請人主
    張每月支出子女扶養費為4,000元低於前開數額，其主張應
    為可採認。
　㈤依上開說明，認聲請人每月所得為33,808元，扣除個人最低
    生活費支出12,109元、子女扶養費4,000元後，剩餘17,699
    元，而聲請人目前負債總額為1,857,037元（卷第16至17頁
    債權人清冊、第137至138頁遠東銀行陳報狀、第139頁台新
    銀行陳報狀、第151至153頁日盛銀行陳報狀、第154至159頁
    第一銀行陳報債權狀、第140至150頁元大國際資產管理股份
    有限公司陳報狀，包括：第一銀行、聯邦銀行、遠東銀行、
    台新銀行、日盛銀行、元大國際資產管理股份有限公司），
    扣除新光人壽保單解約金6,590元後，以每月所餘逐年清償
    ，至少須約8.7年［計算式：（1,857,037－6,590）÷17,699÷1
    2≒8.7］始能清償完畢，堪應認其已不能清償債務。此外，聲
    請人無擔保或無優先權之債務總額未逾12,000,000元，且無
    消債條例第6條第3項、第8條或第46條各款所定駁回更生聲
    請之事由存在。則聲請人聲請更生為有理由，應予准許，爰
    命司法事務官進行本件更生程序。
四、依消債條例第11條第1 項、第45條第1 項、第16條第1 項，
    裁定如主文。
中　　華　　民　　國　 110　　年　　8 　　月　　4　　日
              　　民事庭　　法　官　賴寶合
以上正本係照原本作成。
本裁定不得抗告。
中　　華　　民　　國　 110　　年　　8 　　月　　4　　日
  　                        書記官　胡美儀